臺灣高雄地方法院刑事判決　　　　　　　95年度易字第2525號
公　訴　人　臺灣高雄地方法院檢察署檢察官
被　　　告　甲○○
　　　　　　　　　　（另案在臺灣東成分監執行中）
上列被告因違反毒品危害防制條例案件，經檢察官提起公訴（95
年度毒偵字第8248號、第8686號），本院改依簡式審判程序審理
，判決如下：
    主  文
甲○○施用第二級毒品，累犯，處有期徒刑壹年肆月。扣案之第
二級毒品甲基安非他命肆包（驗前淨重分別為零點伍零柒公克、
零點零柒陸公克、零點捌零貳公克、貳點伍公克，驗後淨重分
別為零點伍零陸公克、零點零柒肆公克、零點捌公克、貳點肆
捌公克），均沒收銷燬之。扣案之包裝袋肆只、安非他命吸食器
壹組、玻璃球吸食器貳組、電子秤貳臺、空夾鍊袋壹包沒收之。
    事  實
一、甲○○前於民國87年間，因施用毒品案件，經依本院87年度
    毒聲字第4603號裁定送觀察、勒戒後，認有繼續施用毒品傾
    向，再依本院88年度毒聲字第3842號裁定令入戒治處所施以
    強制戒治1 年，嗣經依本院88年度毒聲字第7374號裁定停止
    戒治，所餘期間付保護管束。惟其於保護管束期間，因違反
    保護管束事項，經依本院89年度毒聲字第833 號裁定撤銷停
    止強制戒治，令入戒治處所施以強制戒治，而於89年9 月3
    日強制戒治期滿執行完畢，翌日因執行完畢出監。又其所犯
    違反毒品危害防制條例案件，亦經本院以90年易字第752 號
    判處有期徒刑10月，嗣經臺灣高等法院高雄分院以90年度上
    易字第955 號駁回上訴確定。嗣於92年10月17日縮刑期滿執
    行完畢。又其於上開強制戒治執行完畢釋放後5 年內，再因
    施用毒品案件，經本院以94年度訴字第2803號判處有期徒刑
    1 年2 月，並經臺灣高等法院高雄分院以95年度上易字第37
    4 號駁回上訴確定。詎仍不知悔改，竟基於反覆持續施用第
    二級毒品甲基安非他命之單一行為決意，自95年7 月初某日
    起至95年10月21日晚間9 時許止，在其位於高雄縣岡山鎮○
    ○街48號3 樓及高雄市○○區○○街76巷13號住處，以將第
    二級毒品甲基安非他命置於玻璃球內燒烤後吸食煙霧之方式
    ，施用第二級毒品安非他命多次（檢察官起訴書誤載為安非
    他命）。嗣先於95年9 月5 日下午2 時許，在高雄縣岡山鎮
    ○○街48號3 樓，為警查獲，並扣得第二級毒品甲基安非他
    命1 包（驗前淨重0.507 公克，驗後淨重0.506 公克）、安
    非他命吸食器1 組、玻璃球吸食器1 組、電子秤1 臺及空夾
    鍊袋1 包。並經甲○○同意，在其所有之車號4037-MB 號自
    小客車內，扣得第二級毒品甲基安非他命1 包（驗前淨重0.
    076 公克，驗後淨重0.074 公克）。復於同年10月22日中午
    12 時18 分許，在高雄市○○區○○路與岳陽街街口，駕駛
    車號4037─MB號自用小客車附載姜淑芬闖越紅綠燈，為警臨
    檢，並扣得第二級毒品甲基安非他命2 包（驗前淨重分別為
    0.802 公克、2.35公克，驗後淨重分別為0.8 公克、2.348
    公克）、玻璃球吸食器1 個、電子秤1 臺。均經警採集尿液
    送驗結果，呈甲基安非他命陽性反應，始悉上情。
二、案經高雄市政府警察局移請、高雄市政府警察局楠梓分局報
    請臺灣高雄地方法院檢察署檢察官偵查起訴。
    理  由
壹、程序部分：
一、本案被告甲○○所犯係死刑、無期徒刑、最輕本刑為3 年以
    上有期徒刑以外之罪，其於準備程序就前揭被訴事實為有罪
    之陳述，經受命法官告知簡式審判程序之旨，並聽取其與公
    訴人之意見後，本院認無不得或不宜改依簡式審判程序進行
    之情事，依刑事訴訟法第273 條之1 第項、第284 條之1 規
    定，裁定本案由受命法官獨任進行簡式審判程序，合先敘明
    。
二、按毒品危害防制條例於92年7 月9 日修正公布，自93年1 月
    9 日施行，其中第20條、第23條將施用毒品之刑事處遇程序
    區分為「初犯」、「5 年內再犯」、「5 年後再犯」。依其
    立法理由之說明：「初犯」，經觀察、勒戒或強制戒治，應
    為不起訴處分或不付審理之裁定；經觀察、勒戒或強制戒治
    執行完畢釋放後，「5 年內再犯」者，因其再犯率甚高，原
    實施之觀察、勒戒及強制戒治既已無法收其實效，爰依法追
    訴或裁定交付審理。至於經觀察、勒戒或強制戒治執行完畢
    釋放，「5 年後再犯」者，前所實施之觀察、勒戒或強制戒
    治已足以遮斷其施用毒品之毒癮，為期自新及協助其斷除毒
    癮，仍用「初犯」規定，先經觀察、勒戒或強制戒治之程序
    。從而，依修正後之規定，祇於「初犯」及「5 年後再犯」
    2 種情形，有其追訴條件之限制，即須於初犯經觀察、勒戒
    或強制戒治釋放後，5 年內均無施用毒品之行為，始能認其
    前所實施之觀察、勒戒或強制戒治已足遮斷毒癮，而得於5
    年後再犯時，再予適用初犯之規定，重行觀察、勒戒等程序
    。倘5 年內已經再犯，被依法追訴處罰，縱其第3 次（或第
    3 次以上）施用毒品之時間在初犯釋放5 年以後，即與「5
    年後再犯」之情形有別，且因已於「5 年內再犯」，顯見其
    再犯率甚高，原實施觀察、勒戒或強制戒治，已無法收其實
    效，自無再經觀察、勒戒及強制戒治之必要，應由檢察官逕
    行起訴，始符新法修正之本旨（最高法院95年第7 次刑事庭
    會議決議參照）。查被告前於87年間，因施用毒品案件，經
    依本院87年度毒聲字第4603號裁定送觀察、勒戒後，認有繼
    續施用毒品傾向，再依本院88年度毒聲字第3842號裁定令入
    戒治處所施以強制戒治1 年，嗣經依本院88年度毒聲字第73
    74號裁定停止戒治，所餘期間付保護管束。惟其於保護管束
    期間，因違反保護管束事項，經依本院89年度毒聲字第833
    號裁定撤銷停止強制戒治，令入戒治處所施以強制戒治，而
    於89年9 月3 日強制戒治期滿執行完畢，翌日因執行完畢出
    監。嗣於上開強制戒治執行完畢釋放後5 年內，再因施用毒
    品案件，經本院以94年度訴字第2803號判處有期徒刑1 年2
    月，並經臺灣高等法院高雄分院以95年度上易字第374 號駁
    回上訴確定，此有臺灣高等法院被告前案紀錄表1份 附卷可
    考。是本案被告所為施用毒品之犯行，距上開強制戒治執行
    完畢雖已逾5 年，惟被告在上開強制戒治執行完畢釋放後5
    年內，既已再犯施用毒品之罪，並經追訴處罰，揆諸前揭說
    明，其本次犯行即與毒品危害防制條例第20條第3 項所稱之
    「5 年後再犯」有別，是公訴人依法追訴，於法並無不合，
    本院自應依法論科。
貳、實體部分：
一、上揭犯罪事實，業據被告於警詢、偵訊及本院審理時供認不
    諱，核與證人姜淑芬於警詢時證述之情節相符。且被告經警
    採集之尿液，經送請高雄市立凱旋醫院檢驗結果，均呈甲基
    安非他命陽性反應等情，亦有該院95年9 月15日、同年10月
    30 日 濫用藥物尿液檢驗報告、高雄市政府警察局刑警大隊
    偵三隊八分隊偵辦毒品案尿液採證代碼對照表冊、高雄市政
    府警察局楠梓分局偵辦毒品案件嫌疑人尿液採證代碼對照表
    各1 份及相片8 張在卷足憑。此外復有扣案之晶體4 包、安
    非他命吸食器1 組、玻璃球吸食器2 組、電子秤2 臺及空夾
    鍊袋1 包可資佐證。又上開晶體，經本院送請高雄醫學大學
    附設中和紀念醫院檢驗結果，均呈甲基安非他命陽性反應，
    驗前淨重分別為0.507 公克、0.076 公克、0.802 公克、2.
    35公克，驗後淨重分別為0.506 公克、0074公克、0.8 公克
    及2.348 公克等情，亦有該院96年1 月26日報告編號0000-0
    00、0000-000、96年1 月9 日報告編號9601-29 、9601-30
    檢驗報告各1 紙在卷可憑。足徵被告任意性之自白與事實相
    符，應堪採信。本案事證已臻明確，被告犯行，堪以認定，
    應依法論科。另查人體施用甲基安非他命後，其主要代謝物
    中，未改變型態之甲基安非他命占施用劑量達43% ，安非他
    命則約為5%；人體若係施用安非他命後，主要代謝物中則有
    未改變型態之安非他命，但無甲基安非他命，此經法務部調
    查局以93年5 月4 日調科壹字第0936241398 0號函釋明在案
    。足見人體若施用安非他命，其尿液代謝物不可能出現甲基
    安非他命，惟人體若施用甲基安非他命，其尿液代謝物除主
    要有甲基安非他命外，亦可能有少量之安非他命。是本案被
    告之尿液除呈現較少量之安非他命陽性反應外，主要係呈現
    甲基安非他命之陽性反應，依上開函示，被告自不可能係施
    用安非他命，而應係施用甲基安非他命。公訴意旨認被告係
    施用安非他命，顯係誤解，附此敘明。
二、按甲基安非他命屬毒品危害防制條例第2 條第2 項第2 款所
    定之第二級毒品，不得非法持有、施用，是核被告所為，係
    犯毒品危害防制條例第10條第2 項之施用第二級毒品罪。被
    告持有第二級毒品甲基安非他命進而施用，其持有甲基安非
    他命之低度行為，應為施用之高度行為所吸收，不另論罪。
    又按刑事法若干犯罪行為態樣，本質上原具有反覆、延續實
    行之特徵，立法時既予特別歸類，定為犯罪構成要件之行為
    要素，則行為人基於概括之犯意，在密切接近之一定時、地
    持續實行之複次行為，倘依社會通念，於客觀上認為符合一
    個反覆、延續性之行為觀念者，於刑法評價上，即應僅成立
    一罪。學理上所稱「集合犯」之職業性、營業性或收集性等
    具有重複特質之犯罪均屬之，例如經營、從事業務、收集、
    販賣、製造、散布等行為概念者是（最高法院95年度臺上字
    第1079號判決意旨參照）。查立法者針對特定刑罰規範之構
    成要件，即本質上具有反覆性者，倘行為人基於概括之犯意
    ，在密切接近之一定時間及空間內反覆從事，已預設其本身
    係持續實行之複次行為，具備反覆、延續之行為特徵，故將
    之總括或擬制成一個構成要件之「集合犯」行為，因刑法評
    價上為構成要件之行為單數，應僅成立一罪。次查毒品具有
    成癮性、濫用性，立法實務首重以刑事處遇方式戒斷行為人
    毒癮，若無法收其實效，始依法追訴處罰。故施用毒品本身
    具備反覆、延續之行為特徵，持續多次施用毒品始為此類犯
    罪之典型或常態，於刑法評價上，施用毒品應僅成立集合犯
    一罪。有關行為人多次施用毒品之犯罪，實務前均依修正前
    刑法第56條連續犯之規定論以一罪，並加重其刑，惟因上開
    連續犯規定業經修正刪除，並自95年7 月1 日施行，其中修
    正理由說明四並載明「至連續犯之規定廢除後，對於部分習
    慣犯，例如竊盜、吸毒等犯罪，是否會因適用數罪併罰而使
    刑罰過重產生不合理之現象一節，在實務運用上應可參考德
    、日等國之經驗，委由學界及實務以補充解釋之方式，發展
    接續犯之概念，對於合乎接續犯或包括的一罪之情形，認為
    構成單一之犯罪，以限縮數罪併罰之範圍，用以解決上述問
    題」等語。本院認違反毒品危害防制條例案件之行為人行為
    本身即具有反覆實施之特性。行為人如受制於行為本身反覆
    實施之特性，基於反覆實行之犯意，在密切接近之一定時、
    地，持續實行單次或複次之施用毒品行為，應無反覆評價其
    行為而重覆處罰之必要。本案被告有如前所述之毒品前科，
    ，其自95年7 月初某日起至95年10月21日止，於密切接近之
    時、地，施用第二級毒品甲基安非他命多次，顯見其確係出
    於反覆、延續施用甲基安非他命之單一行為決意至明。在行
    為概念上，其多次施用甲基安非他命之行為，應評價認係包
    括一罪之集合犯，較符合社會通念及刑法學理，附此敘明。
    又被告因違反毒品危害防制條例案件，經本院以90年易字第
    752 號判處有期徒刑10月，嗣經臺灣高等法院高雄分院以90
    年度上易字第955 號駁回上訴確定，並於92年10月17日縮刑
    期滿執行完畢，此有臺灣高等法院被告前案紀錄表1 份在卷
    可參，其於有期徒刑執行完畢後5 年內，再故意犯本案有期
    徒刑以上之罪，為累犯，應依刑法第47條第1 項規定加重其
    刑。爰審酌被告有如前所述之毒品前科，猶不知克制其身，
    明知施用毒品足以戕害身心健康，滋生其他犯罪，惡化社會
    治安，於經觀察、勒戒、強制戒治後，仍再度多次施用毒品
    ，顯見其戒毒之意志不堅，自制力不佳，應有入監矯治之必
    要。惟念及被告施用毒品，戕害己身，本質上屬於病患性行
    為，且其犯後已坦承犯行，態度尚可等一切情狀，量處如主
    文所示之刑，以示懲儆。
三、扣案之第二級毒品甲基安非他命4 包（驗前淨重分別為0.50
    7 公克、0.076 公克、0.802 公克、2.35公克，驗後淨重分
    別為0.506 公克、0.074 公克、0.8 公克、2.348 公克），
    均為查獲之第二級毒品，已如前述，均應依毒品危害防制條
    例第18條第1 項前段規定，併予宣告沒收銷燬之；至因鑑驗
    耗盡之甲基安非他命既已滅失，自無庸再為沒收銷燬之諭知
    。又扣案之包裝袋4 只、安非他命吸食器1 組、玻璃球吸食
    器2 組、電子秤2 臺、空夾鍊袋1 包為被告所有，且分別係
    供犯罪所用及預備之物，均應依刑法第38條第1 項第2 款規
    定，併予宣告沒收之。
據上論斷，應依刑事訴訟法第273 條之1 第1 項、第284 條之1
、第299 條第1 項前段，毒品危害防制條例第10條第2 項、第18
條第1 項前段，刑法第11條、第47條第1 項前段、第38條第1 項
第2 款，判決如主文。
本案經檢察官乙○○到庭執行職務。
中　　華　　民　　國　　96　　年　　1 　　月　　31　　日
                  刑事第九庭    法　官  謝梨敏
以上正本證明與原本無異。
如不服本判決，應於判決送達後10日內，向本院提出上訴狀。
                                書記官  林志衡
中　　華　　民　　國　　96　　年　　1 　　月　　31　　日
附錄本判決論罪之法條：
毒品危害防制條例第10條
施用第1級毒品者，處6月以上5年以下有期徒刑。
施用第2級毒品者，處3年以下有期徒刑。
